【裁判字號】    87,訴,2141
【裁判日期】    890215
【裁判案由】    違反電信法
【裁判全文】
台灣台中地方法院刑事判決                        八十七年度訴字第二一四一號
    公  訴  人  臺灣台中地方法院檢察署檢察官
    被      告  甲○○
右列被告因違反電信法案件，經檢察官提起公訴（八十七年度偵字第一六八八五號）
，本院判決如左：
    主  文
甲○○連續行使偽造私文書，足以生損害於他人，處有期徒刑肆月，緩刑參年。
扣案盜拷乙○○所使用之000000000號行動電話之序號及內碼之ＭＯＴＯＲ
ＯＬＡ廠牌行動電話壹具沒收。
    事  實
一、甲○○於民國（下同）八十七年三月間某日，在台中縣大里市「金城保齡球館」
    以新台幣（下同）一萬元之代價，向真實姓名年籍不詳綽號「阿同」之成年男子
    ，購買他人以電磁方式，盜拷燒錄乙○○向中華電信股份有限公司申請租用之0
    00000000號行動電話之序號及內碼之ＭＯＴＯＲＯＬＡ廠牌行動電話一
    具後，竟基於意圖為自己免費撥打行動電話不法利益之概括犯意，自八十七年三
    月間起至同年四月底止，連續利用上開盜拷之行動電話，先後多次與友人何宗柏
    、林宏池、洪美娟等人通信，盜用乙○○之電信設備通信，使中華電信股份有限
    公司之電話交換機具陷於錯誤，誤以為係申請該電話號碼之乙○○之行動電話所
    撥打，而予通話，並記帳於乙○○，計獲得約六千餘元通話費用之不法利益，足
    以生損害於中華電信股份有限公司對電信管理之正確性及乙○○。迄八十七年四
    月間乙○○繳交電信費用時，發覺其行動電話通話費過高，乃向中華電信股份有
    限公司申告，經交通部電信總局電信警察隊第二中隊循線查獲。
二、案經交通部電信總局函請臺灣臺中地方法院檢察署檢察官偵查起訴。
    理  由
一、訊據被告甲○○固坦承有向綽號「阿同」者購買行動電話使用之事實，惟否認有
    右揭犯行，辯稱不知該行動電話係盜拷者云云。惟查，被害人乙○○所申請、使
    用之前揭行動電話有被盜打通話之事實，業據被害人於警訊、偵查及本院審理中
    指述甚詳，而被告確有以前揭購得之行動電話與友人林宏池、何宗柏、洪美娟等
    人通話之事實，業據被告自承在卷，復經證人林宏池、何宗柏、洪美娟分別在警
    訊時証述甚明，且有上開行動電話之通聯紀錄及被告所提出之行動電話一具可資
    佐証，參諸被告復供承其向綽號「阿同」者所購入之前揭行動電話只能打出、不
    能接聽，且被告購入前揭行動電話使用後，並未按月繳付通話費用，係經警查獲
    後方與被害人和解，賠付被害人所受之損害等情，被告所購入之前揭行動電話在
    使用、付費等方面，均與一般正常申請行動電話使用之常情不符，一般人均知其
    為盜拷之行動電話無疑，被告以低於市價之價格購入與一般正常使用狀況不符之
    行動電話使用，當無不知前揭行動電話係盜拷他人行動電話序號者之理，被告前
    開所辯，顯係事後卸責之詞，不足採信。本件事證明確，被告犯行洵堪認定。
二、按行動電話手機（話機）之電子序號及內碼等，係手機製造廠商及行動電話通信
    業者方有權（或授權他人）製作，將之輸錄於行動電話手機之電腦電磁紀錄內，
    供行動電話通信業者之電腦網路交換控制中心比對查核，以決定是否准許該手機
    使用者通信之用，合於永續狀態中表示一定用意證明之刑法文書概念，自屬刑法
    第二百二十條第二項（修正前之第二百二十條）、第二百十條之準私文書；另電
    信法第五十六條第一項之罪，以意圖為自己或第三人不法之利益，使用有線、無
    線或其他電磁方式，盜接或盜用他人電信設備通信者為要件，該罪之處罰詐得免
    繳電信通信費用之不法利益規定，乃刑法詐欺得利罪之特別法，依特別法優於普
    通法之原則，自毋庸再論以刑法詐欺得利罪。又查，被告甲○○行為後，電信法
    第五十六條第一項業經於八十八年十一月三日修正公布，並自同年十一月五日起
    生效施行，修正前電信法第五十六條第一項之罪之法定刑為「五年以下有期徒刑
    、拘役或科或併科新台幣十五萬元以下罰金」，經與修正後電信法第五十六條第
    一項之法定刑「五年以下有期徒刑，得併科新台幣一百五十萬元以下罰金」相比
    較，自以修正前之規定有利於被告，依刑法第二條第一項但書規定，應適用修正
    前之規定處斷；則被告持他人盜拷偽造之行動電話行使之行為，係犯刑法第二百
    十六條、第二百二十條第二項、第二百十條之行使偽造準私文書罪及修正前電信
    法第五十六條第一項之罪，被告一個盜打行使行為，係一行為同時觸犯上開二罪
    名之想像競合犯，應從一重依行使偽造準私文書罪論處（參見最高法院八十八年
    一月十九日八十八年度第一次刑事庭會議紀錄決議），公訴人漏未論及刑法第二
    百十六條、第二百二十條第二項、第二百十條之行使偽造準私文書罪，尚有未洽
    。又被告先後多次盜打行使偽造準私文書犯行，時間緊接，犯罪構成要件相同，
    顯係基於概括之犯意反覆為之，應依連續犯之規定論以一罪，並加重其刑。爰審
    酌被告之品行，犯罪之動機、目的尚屬單純，而其所用手段及所生危害尚非至重
    ，其犯後態度、並業與被害人和解、賠償被害人所受損害等一切情狀，量處如主
    文所示之刑。而查被告前未曾受有期徒刑以上刑之宣告，有本院被告全國前案紀
    錄表及臺灣臺中地方法院檢察署刑案資料查註紀錄表在卷可稽，茲念其因一時失
    慮，致罹刑章，且事後已賠償被害人所受之損害，經此教訓，應知警惕，當無再
    犯之虞，本院認對其所宣告之刑以暫不執行為適當，爰併宣告緩刑三年，以勵自
    新。扣案被告所持盜拷乙○○使用之000000000號行動電話之序號及內
    碼之ＭＯＴＯＲＯＬＡ廠牌行動電話一具，依電信法第六十條之規定，不問屬於
    犯人與否，宣告沒收之。
據上論斷，應依刑事訴訟法第二百九十九條第一項前段，修正前電信法第五十六條第
一項、電信法第六十條，刑法第十一條前段、第二條第一項但書、第五十六條、第二
百十六條、第二百二十條第二項、第二百十條、第五十五條、第七十四條第一款，判
決如主文。
中        華          民        國    八十九    年    二    月    十五  日
                                臺灣臺中地方法院刑事第二庭
                                    法  官  呂麗玉
右正本證明與原本無異。
如不服本判決，應於判決送達後十日內向本院提出上訴狀，上訴於臺灣高等法院臺中
分院( 須附繕本 )。
                                    書記官
中        華          民        國    八十九    年    二    月    十八  日
附錄：
刑法第二百十條
偽造、變造私文書，足以生損害於公眾或他人者，處五年以下有期徒刑。
刑法第二百十六條
行使第二百十條至第二百十五條之文書者，依偽造、變造文書或登載不實事項或使登
載不實事項之規定處斷。
刑法第二百二十條
在紙上或物品上之文字、符號，依習慣或特約，足以為表示其用意之證明者，關於本
章之罪，以文書論。
修正前電信法第五十六條第一項
意圖為自己或第三人不法之利益，以有線、無線其他電磁方式，接或用他人電信
設備通信者，處五年以下有期徒刑、拘役或科或併科新台幣十五萬元下罰金。


司法院資訊處製作；財團法人民間司法改革基金會備份。
